臺灣臺北地方法院交通事件裁定　　　　99年度交聲字第1923號
原處分機關　臺北市交通事件裁決所
異 議 人即
受 處 分人　鄭陳美枝
上列異議人即受處分人因違反道路交通管理處罰條例案件，對於
臺北市交通事件裁決所民國99年12月13日北市裁罰字第22-AG000
0000號違反道路交通管理事件裁決處分，聲明異議，本院裁定如
下：
    主  文
異議駁回。
    理  由
一、臺北市交通事件裁決所處分（民國99年12月13日北市裁罰字
    第22-AG0000000號）意旨略以：異議人即受處分人鄭陳美枝
    之車牌號碼2D-7027 號自用一般小客車，於民國99年10月31
    日上午8 時36分許，行經速限為時速50公里之臺北市○○○
    路○ 段191 巷口西向東車道，因以時速61公里之速度超速時
    速11公里行駛，經以雷達自動照相測速器鎖定照相採證確認
    有「行車速度超過規定之最高時速未滿20公里」之違規，而
    由臺北市政府警察局內湖分局交通分隊舉發，嗣經處分機關
    查證屬實，而依道路交通管理處罰條例第40條及同條例第63
    條第1 項規定，裁處異議人罰鍰新臺幣（下同）1,600 元及
    記違規點數1 點。
二、異議意旨則以：本人一向循規蹈矩，當時行經民權東路6 段
    191 巷（民權隧道前）前，告示牌速限為（時速）50公里，
    只因施工地點正好有車輛駛出，且當時工地有人指使車輛快
    速離去，本人為閃避來車，也只能配合，暫時超速（時速）
    11公里，隨即恢復在速限範圍內。此係為避免可能發生之事
    端，倘當時無視意外發生之可能性，仍一意執著不予理會，
    豈不通人情。且適度之禮讓，係為維繫駕駛人、車之安全，
    減少事端發生才更重要，也是市民和駕駛員應盡之責任。故
    盼能酌情、理、法適當處理，日後也應處罰工地以不當行為
    、行動影響行車中之駕駛才是。此外法律應有適當之彈性，
    委屈無辜駕駛的第三者實難令人信服，在多元社會中法律雖
    為規範，但人民也有禮讓和閃避的抉擇時刻，才有能力保護
    自己本身云云。
三、按汽車駕駛人，行車速度，超過規定之最高時速，或低於規
    定之最低時速，除有第43條第1 項第2 款情形外，處新臺幣
    1,200 以上2,400 元以下罰鍰，道路交通管理處罰條例第40
    條定有明文。次按汽車駕駛人有該條例第40條所列情形者，
    除依該條處罰鍰外，並予記違規點數1 點，亦經同條例第60
    條第1 項第1 款明定。
四、經查，本件異議人之車牌號碼2D-7027 號自用一般小客車，
    於99年10月31日8 時36分許，由異議人駕駛行經速限為時速
    50公里之臺北市○○○路○ 段191 巷西向東車道，因以時速
    61公里之速度超速行駛，經以雷達自動照相測速器鎖定照相
    採證後舉發「行車速度超過規定之最高時速未滿20公里」違
    規之事實，為異議人所不爭執。且原處分機關認定本案車輛
    斯時行速確為時速61公里之依據，係以設於該處之自動測速
    照相設備先鎖定斯時行經該處之本案車輛後，依該測速設備
    發射雷射光束，通過高速運算計算時間距離，再藉其內電腦
    計算異議人車輛當時行速，爾後再予拍照存證，此則有本案
    車輛經此自動測速照相設備攝得之超速照片可憑，是異議人
    超速時速11公里行駛之事實並無疑問。
五、異議人雖辯稱斯時係因行經施工路段適有他車出入且因有人
    指揮快速通過，不得已乃超速行駛云云。惟駕駛人駕駛汽車
    ，本負有依道路交通標誌、標線、號誌之指示，並服從交通
    指揮人員指揮之注意義務，此觀道路交通安全規則第90條自
    明。今依異議人所述情節，倘確遇施工地點有車出入，則異
    議人自應以駕駛人之地位判斷是否能於速限範圍內之行速安
    全通過，倘無法為之，則應立時停車，禮讓且待他車出入完
    畢而無危險後始繼續前行，此方為異議人自己所稱「適度禮
    讓」、「維繫駕駛人車安全」、「減少事端」之正辦，如何
    能以「閃避他車」作為合理化自己超速違規之藉口？至斯時
    工地處縱確有人指揮異議人車輛快速離去，惟該人員既非員
    警或任何合法之交通指揮人員，異議人本無遵循義務，而應
    依自身判斷是否應立時停車俾免危險，或得以遵循速限之方
    式安全前行；更遑論該人員亦未要求異議人以超速方式駛離
    ，則異議人又如何能將自己超速之違規，歸因於該人員之指
    揮使然？由是顯見，異議人之超速行為，與其所辯情節核無
    相涉，此無非異議人卸責狡辯之情詞，絕不足採。其確有行
    車速度超過規定之最高時速未滿20公里之違規行為，事證明
    確，自應依法裁罰。
六、綜上，本件異議人確有原處分意旨所稱之違規行為，原處分
    機關是依道路交通管理處罰條例第40條規定及違反道路交通
    管理事件統一裁罰基準表所定裁罰基準，裁處異議人罰鍰1,
    600 元，並依同條例第63條第1 項規定記違規點數1 點，核
    無違誤。本件異議毫無理由，應予駁回。
七、依道路交通案件處理辦法第19條，裁定如主文。
中    華    民    國   100    年    1     月    21    日
                      交通法庭  法  官  紀凱峰
上正本證明與原本無異。
如不服本裁定，應於裁定送達後5日內向本院提出抗告狀。
                                書記官  桑子樑
中    華    民    國   100    年    1     月    21    日